最高法院刑事判決　　　　　　九十四年度台上字第五八一三號
　　上　訴　人　乙○○
　　　　　　　　　　　　4弄6號2樓（另案在高雄監獄執行中）
　　　　　　　　甲○○
　　　　　　　　　　　　1樓.
　　上 列一 人
　　選任辯護人　盧春律師
上列上訴人等因強盜案件，不服台灣高等法院中華民國九十四年
八月九日第二審更審判決（九十四年度上更(二)字第二六０號，起
訴案號：台灣台北地方法院檢察署九十一年度偵字第六八八八、
一０二三四、二一八０三號），提起上訴，本院判決如下：
    主　文
原判決撤銷，發回台灣高等法院。
　　理　由
本件原判決認定康晨勇（業經判刑確定）得知友人周木溪剛通過
駕照考試，將攜鉅款駕車由宜蘭至台北購車，乃與施讚龍（另案
處理）及上訴人乙○○、甲○○共同基於意圖為自己不法所有之
強盜犯意聯絡，計畫在半途強盜周木溪之財物。即由康晨勇將行
程計畫預先告訴施讚龍、上訴人等，施讚龍、上訴人等再配合半
途下手劫財。上訴人等與施讚龍乃於民國九十一年四月十日上午
四時許，先駕車至國道五號公路北向南石碇交流道入口處埋伏守
候，康晨勇則駕駛周木溪之小客車，搭載攜帶現款新台幣（下同
）九十六萬餘元之周木溪北上。途中，康晨勇使用行動電話聯絡
甲○○，並於行至上開地點時，佯稱內急而在路旁停車。乙○○
與施讚龍見康晨勇停車後，即持酷似手槍之凶器，迅速打開車門
進入周木溪車內後座，由施讚龍以該兇器抵住周木溪之頭部，並
勒住其頸部，施以強暴、脅迫方法，至使周木溪不能抗拒。乙○
○即入駕駛座，強取周木溪置於車內之購車款九十六萬餘元、行
動電話二具，及內有駕照、身分證、保險箱密碼卡之皮包一只等
物。乙○○、施讚龍接續控制周木溪於其小客車內，由乙○○駕
駛周木溪之小客車，途經國道五號公路進入北二高北上入口匝道
後，即趕周木溪下車，其二人復駕駛周木溪之小客車行駛一段路
後，以電話聯絡在案發現場附近把風等候之甲○○。由甲○○駕
車先後接應康晨勇與乙○○、施讚龍分頭逃逸，待行至台北縣中
和市○○路後，其等即分配上開劫得之財物等情。因而撤銷第一
審關於上訴人等部分之判決，改判論處上訴人等共同意圖為自己
不法之所有，攜帶兇器，以強暴脅迫至使不能抗拒，而取他人之
物（甲○○為累犯）罪刑，固非無見。
惟查：(一)九十二年二月六日修正公布，同年九月一日施行之刑事
訴訟法第二百八十七條之二規定：「法院就被告本人之案件調查
共同被告時，該共同被告準用有關人證之規定」。本件原審自九
十四年六月一日行準備程序，迄九十四年七月二十六日審判期日
，未依上開規定適用人證之調查程序，使同案被告康晨勇及上訴
人等間各立於證人之地位依法具結而為陳述，即逕採其等陳述為
上訴人等論罪之證據，其所踐行之訴訟程序，難認適法。(二)有罪
判決書理由之說明必須互相一致，方為合法。倘若理由之說明不
相一致，按諸刑事訴訟法第三百七十九條第十四款後段規定，自
屬判決理由矛盾之當然違背法令。又刑法上所謂結夥三人以上係
指有共同犯罪之故意，結為一夥而言。把風行為，在排除犯罪障
礙，助成犯罪之實現，在合同意思範圍內分擔犯罪行為之一部，
故亦係共同正犯而應計入結夥之內。本件原判決理由貳之二內既
謂乙○○、施讚龍對周木溪實施強盜行為時，甲○○「並不在場
」，康晨勇在案發之初雖在場，但始終未參與實施犯罪行為，而
認上訴人等所為不合於結夥三人以上犯罪之要件（見原判決第十
五頁第十五至二十行）。然理由貳之一之(四)內謂本件甲○○案發
前知情共謀，與乙○○、施讚龍共乘車一路追趕周木溪之座車至
案發地點，於乙○○、施讚龍上周木溪之車輛行搶時，甲○○駕
車「在現場」等候，案發後又先後接應康晨勇、乙○○、施讚龍
分頭逃逸等情（見原判決第十一頁第二一至二五行）。則似意指
案發時甲○○「亦在場」。據此以觀，原判決理由就案發時甲○
○是否在場之說明前後不相適合，要屬理由矛盾。又原判決事實
欄載述，乙○○、施讚龍於案發現場進入周木溪之小客車內，強
盜其財物後，接續控制周木溪於其小客車內，由乙○○駕駛該小
客車，經國道五號公路進入北二高北上入口匝道後，趕周木溪下
車，並以電話聯絡在案發現場附近「把風」等候之甲○○，由甲
○○駕車先後「接應」康晨勇與上訴人等人分頭逃逸等情（見原
判決第二頁第九至二四行）。依其所載，當時甲○○之把風行為
，似在排除乙○○、康晨勇等之犯罪障礙，助成犯罪之實現，而
在合同意思範圍內分擔犯罪行為之一部，如何不能認係共同正犯
而計入結夥之內﹖原判決未就之詳予論述，難謂無理由不備之違
誤。以上或為上訴意旨所指摘，或為本院得依職權調查之事項，
應認原判決仍有撤銷發回更審之原因。
據上論結，應依刑事訴訟法第三百九十七條、第四百零一條，判
決如主文。
中　　華　　民　　國　九十四　年　　十　　月　 二十 　日
                      最高法院刑事第五庭
                          審判長法官  吳　雄　銘
                                法官  池　啟　明
                                法官  郭　毓　洲
                                法官  吳　三　龍
                                法官  韓　金　秀
      本件正本證明與原本無異
                                      書  記  官
中　　華　　民　　國　九十四　年　　十　　月　二十一　日
                                                Ａ
